【裁判字號】    96,上訴,627
【裁判日期】    970103
【裁判案由】    違反毒品危害防制條例
【裁判全文】
臺灣高等法院高雄分院刑事判決         96年度上訴字第627號
上  訴  人  臺灣高雄地方法院檢察署檢察官
上  訴  人
即  被  告  甲○○
選任辯護人  蔡鴻杰律師
上列上訴人因被告違反毒品危害防制條例案件，不服臺灣高雄地
方法院95年度訴字第2627號中華民國96年1 月31日第一審判決（
起訴案號：臺灣高雄地方法院檢察署95年度偵字第7972號），提
起上訴，本院判決如下：
    主  文
上訴駁回。
    事  實
一、甲○○因有施用毒品之惡習，為供己施用，先於不詳時間，
    取得數量不詳之MDMA（俗稱搖頭丸）、KETAMINE（愷他命）
    及NI METAZEPAM（硝甲西泮，俗稱紅豆、黃豆）而持有。其
    後，甲○○與友人丙○○（另案經判決有罪確定）共同謀議
    販賣上開毒品牟利，甲○○即於民國95年2 月18日上午零時
    30分許，在高雄縣鳳山市○○○路丙○○女友林巧吟住處樓
    下，甲○○將裝有意圖販賣而持有之第二級毒品MDMA19顆（
    紅色16顆、黃色3 顆）、第三級毒品愷他命14小包及第四級
    毒品硝甲西泮60顆（淺橘色40顆、淡黃色20顆）之皮包1 個
    交予丙○○，囑丙○○攜往高雄市新興區○○○路260 號9
    樓神話PUB 內販賣，約定販毒所得金錢全數交給甲○○，甲○○再酌給丙○○零用金。丙○○即基於與甲○○共同販賣
    第二級毒品MDMA、第三級毒品愷他命、第四級毒品硝甲西泮
    營利之犯意聯絡，依甲○○指示，於95年2 月18日上午1 時
    20分許，攜帶裝有上開毒品之皮包至神話PUB 內，復以新臺
    幣（下同）1 千元之價格販賣愷他命1 小包給乙○○，並收
    取價金1 千元。嗣於同日上午3 時10分許，因員警在神話PU
    B 執行擴大臨檢勤務，當場查獲丙○○持有如附表所示之毒
    品及販賣愷他命所得1 千元。
二、案經高雄市政府警察局少年警察隊報請臺灣高雄地方法院檢
    察署檢察官偵查起訴。
    理  由
一、高雄醫學大學附設中和紀念醫院檢驗報告固係被告以外之人
    於審判外之陳述，但已經檢察官、被告、辯護人於準備程序
    同意作為證據，且於言詞辯論終結前亦未聲明異議，本院審
    酌高雄醫學大學附設中和紀念醫院係依科學檢驗方法鑑定毒
    品成分，均無其他證據可認有錯誤性及虛偽性之可能，是依
    該書面陳述作成時之情況，即認為適當，依刑事訴訟法第15
    9 條之5 第2 項規定，自得為證據。
二、訊據上訴人即被告甲○○（下稱被告）否認有共同販毒第三
    級毒品及意圖販賣而持有第二、四級毒品之犯行，辯稱其並
    未交付毒品予丙○○販賣等語。
三、經查：
    (一)丙○○於95年2 月18日上午1 時20分許，攜帶裝有第二級
      毒品MDMA、第三級毒品愷他命及第四級毒品硝甲西泮之皮
      包1 個至神話PUB 內，嗣於同日上午3 時10分許，在神話
      PUB ，經警當場查獲丙○○持有如附表所示之毒品及1 千
      元等事實，有如附表所示之毒品及1 千元扣案可佐。又扣
      案如附表所示之毒品，經送高雄醫學大學附設中和紀念醫
      院鑑驗結果：1.附表編號1 所示之紅色、黃色錠劑共19顆
      ，均係第二級毒品MDMA，其中紅色錠劑16顆驗後淨重4.74
      公克（驗前淨重4.76公克），黃色錠劑3 顆驗後淨重0.81
      公克（驗前淨重0.83公克）；2.附表編號2 所示之米白色
      粉末13小包，確係第三級毒品愷他命（驗前淨重9.43公克
      、驗後淨重9.41公克）；3.附表編號3 所示之淺橘色、淡
      黃色之錠劑共60顆，均係第四級毒品硝甲西泮，其中淺橘
      色錠劑40顆驗後淨重7.76公克（驗前淨重7.78公克），淡
      黃色錠劑20顆驗後淨重3.56公克（驗前淨重3.58公克）；
      此亦有高雄醫學大學附設中和紀念醫院95年4 月18日（報
      告編號：0000-000、0000-000、0000-000、0000-000及00
      00 -000 號）檢驗報告5 紙附卷可稽（見偵1 卷第54～58
      頁）。
    (二)丙○○於95年2 月18日上午1 時20分許，在神話PUB ，以
      1 千元之價格販賣愷他命1 小包給乙○○，並收取價金1
      千元一節，已經證人丙○○、乙○○於原審及本院審理中
      結證明確 (見原審卷第45、49頁、本院卷第143 頁、本院
      96年12月20日審判筆錄），互核相符，並有1 千元扣案可
      佐，自堪以認定。
    (三)丙○○於95年2 月18日上午1 時20分許，攜往神話PUB 販
      賣之第二級毒品MDMA19顆（紅色16顆、黃色3 顆）、第三
      級毒品愷他命14小包及第四級毒品硝甲西泮60顆（淺橘色
      40顆、淡黃色20顆），係被告先將上開毒品裝在1 個皮包
      內，再於95年2 月18日上午零時30分許，在高雄縣鳳山市
      ○○○路丙○○女友林巧吟住處樓下，將該裝有上開毒品
      之皮包1 個交予丙○○，並囑丙○○攜往神話PUB 販賣之
      情，亦據證人丙○○在原審及本院審理中結證明確 (見原
      審卷第43～46、50頁、本院卷第140 ～149 頁）。又證人
      林巧吟於原審審理中亦結證稱被告約於95年2 月17日晚上
      有至其住處找丙○○，有看到被告拿1 個小包包給丙○○
      後就先離去，丙○○過了約10分鐘也離開，表示要去高雄
      市神話PUB 等語（見原審卷第82～87頁），且經核與證人
      丙○○之證述大致相符。至證人丙○○於第1 次警詢及偵
      查初訊時，雖證稱供販賣之毒品係向「龍仔」所購買等語
      （見警1 卷第2 頁、偵1 卷第7 頁），其後於95年2 月22
      日警詢改稱供販賣之毒品係被告交付，囑其前往神話PUB
      販賣等語 (見偵1 卷第31頁），於原審另結證稱供販賣之
      毒品係被告交付後，囑其先前往神話PUB 等候，其即擅自
      販賣等語 (見原審卷第45頁），在本院則證稱供販賣之毒
      品係被告交付，囑其前往神話PUB 先販賣，並等待被告隨
      後前往等語 (見本院卷第149 頁）。證人丙○○先後證述
      固不相一致，然證人丙○○已證述說明其於第1 次警詢及
      偵查初訊時證稱供販賣之毒品係向「龍仔」所購買，係想
      自行承擔罪責，而後因知罪責很重，所以才把實情說出等
      語 (見原審卷第43頁、本院卷第148 ～149 頁）。再衡諸
      證人丙○○與被告認識2 、3 年，彼此間以兄弟相稱，感
      情很好，並無恩怨及債務糾紛，已經證人丙○○陳述在卷
      （見原審卷第43、47頁、本院卷第140 、144 頁），是證
      人丙○○證述說明其於第1 次警詢及偵查初訊時為自行承
      擔罪責，始陳述供販賣之毒品係向「龍仔」所購買一節，
      尚符常情。況被告曾於95年3 月28日交付金錢予證人丙○○之父楊志祥，復經證人楊志祥於原審結證明確 (見原審
      卷第57頁），並有被告書立負責證人丙○○所有交保、開
      銷費用之文書及收據各1 紙在卷足憑 (見原審卷第64、65
      頁）。倘被告與證人丙○○販賣毒品一事無涉，證人丙○○豈有平白誣指被告提供毒品囑其販賣之理？被告又豈有
      同意負責證人丙○○所有交保、開銷費用？復豈有給付證
      人丙○○之父楊清祥金錢之理？是證人丙○○證稱其事後
      係將實情說出，亦屬可信。被告辯稱其並未交付毒品予丙○○販賣等語，無非卸責之詞，不足採取。
    (四)另被告有施用第二級毒品MDMA、第三級毒品愷他命之惡習
      ，業據被告於警詢陳述在卷（見警2 卷第2 頁反面），且
      被告於95年3 月8 日經警採尿送檢驗，亦確呈MDMA、愷他
      命陽性反應，有監管紀錄表及高雄市立凱旋醫院95年3 月
      20日濫用藥物尿液檢驗報告可佐（見偵2 卷第29、30頁）
      ，足認被告確有施用毒品惡習，又扣案如附表編1 、3 號
      所示之第二級毒品毒品MDMA、第四級毒品硝甲西泮數量並
      不多，則被告持有扣案毒品之初，非無供自己施用之可能
      ，復查亦無確切證據足以證明被告係基於販賣毒品圖利而
      販入如附表所示毒品，自無從遽認被告有意圖販賣毒品而
      販入之犯行。
    (五)再政府查緝毒品甚嚴，且販賣第二、三、四毒品罪責非輕
      ，設若無利可圖，倘無利可圖，衡情當無甘冒重責而販賣
      毒品之理。又被告因否認販賣品，固無從具體認定被告販
      賣品之實際獲利，然仍無礙被告有營利意圖之認定。
    綜上所述，被告意圖販賣而持有第二、四毒品及販賣第三級
    毒品，事證明確，犯行堪以認定。
四、按行為後法律有變更者，適用行為時之法律。但行為後之法
    律有利於行為人者，適用最有利於行為人之法律，刑法第2
    條第1 項定有明文。經查，被告行為後，刑法已經修正，並
    自95年7 月1 日施行，即應依上開規定比較適用，茲詳述如
    下：
    (一)修正前刑法第28條原規定：「二人以上共同『實施』犯罪
      之行為者，皆為共同正犯」，被告行為後，刑法第28條修
      正為：「二人以上共同『實行』犯罪之行為者，皆為共同
      正犯」，將舊法之「實施」修正為「實行」。原「實施」
      之概念，包含陰謀、預備、著手及實行等階段之行為，修
      正後僅共同「實行」犯罪行為始成立共同正犯。是新法共
      同正犯之範圍已有限縮，排除陰謀犯、預備犯之共同正犯
      。新舊法就共同正犯之範圍既因此而有所變動，自屬犯罪
      後法律有變更，經比較新舊法結果，以被告行為後之法律
      較有利被告。
    (二)修正前刑法第51條第5 款原規定：「宣告多數有期徒刑者
      ，於各刑中之最長期以上，各刑合併之刑期以下，定其刑
      期。但不得逾20年。」，被告行為後，刑法第51條第5 款
      修正為：「宣告多數有期徒刑者，於各刑中之最長期以上
      ，各刑合併之刑期以下，定其刑期。但不得逾30年。」，
      經比較修正前後之規定，以修正前之規定較有利於被告。
    (三)又比較新舊法之罪刑孰為最有利，比較時應就罪刑有關之
      共犯、未遂犯、連續犯、牽連犯、結合犯，以及累犯加重
      、自首減輕暨其他法定加減原因（如身分加減）與加減例
      等一切情形，綜其全部罪刑之結果而為比較。經綜合上述
      之比較，因依修正前刑法規定論處，較有利於被告，故應
      適用修正前刑法規定。
五、核被告所為，係犯毒品危害防制條例第5 條第2 項、第4 項
    意圖販賣而持有第二、四級毒品罪及同條例第4 條第3 項販
    賣第三級毒品罪。被告與丙○○就上開犯行，均有犯意之聯
    絡及行為之分擔，皆為共同正犯。被告意圖販賣而持有第三
    級毒品後進而賣出，其意圖販賣而持有第三級毒品輕度行為
    已為販賣第三級毒品之重度行為所吸收，故不另論罪。又被
    告意圖販賣而持有第二級及第四級毒品，係一行為觸犯數罪
    名，應依想像競合犯之規定，依意圖販賣而持有第二級毒品
    罪從一重處斷。被告所犯意圖販賣而持有第二級毒品及販賣
    第三級毒品罪，犯意各別，行為互殊，應分論併罰。另被告
    意圖販賣而持有第四級毒品犯行，雖未經公訴人起訴，惟與
    起訴之意圖販賣而持有第二級毒品之事實，具有想像競合關
    係，為起訴效力所及，本院自得一併審理，併此敘明。
六、原審認被告罪證明確，因而適用毒品危害防制條例第4 條第
    3 項、第5 條第2 項、第4 項、第18條第1 項前段、第19條
    第1 項、刑法第2 條第1 項前段、第11條、第55條、第38條
    第1 項第1 款、修正前刑法第28條、第51條第5 款規定，並
    審酌被告前無犯罪前科，有臺灣高等法院被告前案紀錄表在
    卷可按，然為圖己利，意圖販賣而持有第二、四級毒品罪及
    販賣第三級毒品罪，助長毒品泛濫，實屬非是，行為後否認
    犯行等一切情狀，量處意圖販賣而持有第二級毒品部分有期
    徒刑5 年6 月，販賣第三級毒品部分有期徒刑5 年6 月，並
    定其應執行刑有期徒刑10年6 月。另說明扣案如附表編號1
    所示MDMA19顆，係屬第二級毒品，應依毒品危害防制條例第
    18條第1 項前段規定沒收銷燬之；扣案如附表編號2 、3 所
    示之第三級毒品愷他命、第四級毒品硝甲西泮，均為違禁物
    ，應依刑法第38條第1 項第1 款規定宣告沒收；扣案現金1
    千元係被告販賣第三級毒品愷他命所得之財物，應依毒品危
    害防制條例第19條第1 項之規定宣告沒收。至扣案行動電話
    1 具及其餘現金4 千4 百元，因與被告意圖販賣而持有第二
    級毒品及販賣第三級毒品犯行無直接關聯性，均不宣告沒收
    。暨說明被告與丙○○於95年2 月18日上午0 時30分許在神
    話PUB 內另販賣不詳重量之第三級毒品愷他命予2 名年籍姓
    名不詳之人，及被告於95年3 月3 日下午11時許著手販賣第
    三級毒品愷他命予潘婷婷未遂部分，均不能證明（詳後述）
    ，而不另為無罪諭知。其認事用法，核無不合，量刑亦屬允
    當。被告上訴意旨否認犯罪，指摘原判決不當，公訴人上訴
    意旨指摘原判決不另為無罪諭知部分不當，均無理由，應予
    駁回。
七、公訴意旨另以：被告與丙○○共同於95年2 月18日上午0 時
    30分許，在神話PUB 內，亦販賣不詳重量之第三級毒品愷他
    命予2 名年籍姓名不詳之人，另被告於95年3 月3 日下午11
    時許，以電話詢問潘婷婷是否要購買第三級毒品愷他命，而
    著手販賣第三級毒品愷他命，經潘婷婷拒絕而未遂。因認被
    告另涉犯毒品危害防制條例第4 條第3 項販賣第三級毒品既
    、未遂罪嫌。又公訴人認被告涉犯此部分犯行，係以共犯丙○○、證人潘婷婷之陳述及扣案之丙○○持有現金4,400 元
    ，資為論據。惟訊據被告否認有此部分，再查：
    (一)證人丙○○固於95年2 月18日警詢時陳述有於95年2 月18
      日上午在神話PUB 內販售第三級毒品愷他命給3 人，5 千
      400 元是當日販毒所得等語。然證人丙○○於95年3 月30
      日檢察官偵查中已證稱僅有販賣第三級毒品愷他命1 次，
      得款1 千元等語（見偵2 卷第20頁），另於原審審理中亦
      結證稱當日扣案之5 千400 元，其中1 千元是賣給乙○○
      所得，其餘4 千400 元是自己所有等語（見原審卷第49頁
      ），是證人丙○○之警詢陳述與偵查、原審審理中證述已
      前後不一致，此外，復其他證據足佐證人丙○○身上遭扣
      案之現金4 千400 元與販賣第三級毒品愷他命有關。是丙○○販賣不詳重量之第三級毒品愷他命予2 名年籍姓名不
      詳之人尚屬不能證明，被告即無從成立此部分犯罪。惟公
      訴人認此部分與前開論罪科刑部分（指販賣第三級毒品愷
      他命給證人乙○○之犯行）係接續犯之實質上一罪關係，
      故不另為無罪之諭知。
    (二)證人潘婷婷固證述被告於95年3 月3 日下午11時許，以電
      話詢問是否要購買第三級毒品愷他命，但經其拒絕等語。
      然證人潘婷婷亦證述其曾因被告另有女友而割腕自殺等語
      （見原審卷第52頁），是證人潘婷婷既與被告有上開糾葛
      ，其上開證述是否真實，已非全然無疑。此外，檢察官並
      未提出錄音帶或通聯紀錄等證據佐憑，僅難僅憑證人潘婷
      婷唯一指訴，即難認被告有販賣第三級毒品未遂犯行。被
      告此部分之犯罪尚屬不能證明，本應對被告此部分為無罪
      之諭知。惟公訴人認此部分與上開論罪科刑部分（指販賣
      第三級毒品給證人乙○○部分），具連續犯裁判上一罪之
      關係，故亦不另為無罪判決之諭知。
據上論斷，應依刑事訴訟法第368條，判決如主文。
本案經檢察官林敏惠到庭執行職務。
中    華    民    國    97    年    1     月    3     日
                  刑事第八庭    審判長法  官   李炫德
                                      法  官   陳志銘
                                      法  官   郭玫利
以上正本證明與原本無異。
如不服本判決應於收受本判決後10日內向本院提出上訴書狀，其
未敘述上訴理由者，並得於提起上訴後10日內向本院補提理由書
狀（均須按他造當事人之人數附繕本）「切勿逕送上級法院」。
中    華    民    國    97    年    1     月    3     日
                                      書記官   楊茱宜
附錄本件判決論罪科刑法條
毒品危害防制條例第4條第2項：
製造、運輸、販賣第二級毒品者，處無期徒刑或7 年以上有期徒
刑，得併科新臺幣7 百萬元以下罰金。
附表1 ：
┌──┬──────────────┬────────┐
│編號│扣案物名稱及數量            │備            註│
├──┼──────────────┼────────┤
│ 1  │第二級毒品MDMA拾玖顆        │(1)紅色錠劑拾陸顆│
│    │                            │，驗前淨重肆點柒│
│    │                            │陸公克、驗後淨重│
│    │                            │肆點柒肆公克。  │
│    │                            │(2)黃色錠劑顆，│
│    │                            │驗前淨重零點捌│
│    │                            │公克、驗後淨重零│
│    │                            │點捌壹公克。    │
├──┼──────────────┼────────┤
│ 2  │第三級毒品愷他命拾包      │米白色，驗前淨重│
│    │                            │玖點肆公克，驗│
│    │                            │後淨重玖點肆壹公│
│    │                            │克。            │
├──┼──────────────┼────────┤
│ 3  │第四級毒品硝甲西泮陸拾顆    │(1)淺橘色錠劑肆拾│
│    │                            │顆，驗前淨重柒點│
│    │                            │柒捌公克，驗後淨│
│    │                            │重柒點柒陸公克。│
│    │                            │(2)淡黃色錠劑貳拾│
│    │                            │顆，驗前淨重點│
│    │                            │伍捌公克，驗後淨│
│    │                            │重點伍陸公克。│
└──┴──────────────┴────────┘


司法院資訊處製作；財團法人民間司法改革基金會備份。
